【裁判字號】    89,上訴,900
【裁判日期】    890530
【裁判案由】    強盜
【裁判全文】
臺灣高等法院臺中分院刑事判決                    八十九年度上訴字第九○○號
    上  訴  人
    即  被  告  乙○○
    指定辯護人  本院公設辯護人  丙○○
右上訴人因強盜案件，不服臺灣台中地方法院八十九年度訴字第六二三號中華民國八
十九年四月十一日第一審判決（起訴案號：臺灣台中地方法院檢察署八十九年度偵字
第二一四九號），提起上訴，本院判決如左：
      主  文
上訴駁回。
    事  實
一、乙○○前於民國（下同）八十五年間，因違反麻醉藥品管理條例案件，經法院判
    處有期徒刑四月確定，於八十五年七月二十三日易科罰金執行完畢，竟仍不知警
    惕，復意圖為自己不法之所有，於八十九年一月三十日下午三時三十分許，攜帶
    其所有，具危險性可供兇器使用之剪刀一支，至台中市○○街八十二之三號聖文
    宮，竊取掛於神像上之金牌一面得手（價值約新台幣六百元），正竊取第二面金
    牌時，為王榮正發現制止，並喊叫宮主丁○○出來，乙○○逃逸，王榮正及丁○○即喊捉小偷，適在隔壁打掃之戊○○聽聞即外出查看並追捕乙○○，奔跑中乙○○將已行竊得手之金牌一面丟棄路上（嗣後未尋獲），戊○○僅顧及追人，無
    法分心拾起，至台中市○○路一八六巷五之三號前時，戊○○捉住乙○○，乙○○為脫免逮捕，竟基於傷害人身體之犯意，即拿出剪刀一支刺戊○○之手臂，對
    戊○○施以強暴，致戊○○左前臂受有多處刺傷，惟戊○○仍緊抓乙○○不放，
    扭住乙○○往人多處走，適警方到場當場逮捕乙○○，並扣得上開剪刀一支。
二、案經戊○○、丁○○訴由台中市警察局第二分局報請臺灣臺中地方法院檢察署檢
    察官偵查起訴。
    理  由
一、訊據被告乙○○對於右揭時、地，因與戊○○等人發生衝突，而以其所有剪刀將
    戊○○左前臂刺傷多處之事實自白不諱，並有診斷証明書一紙附卷及剪刀一把扣
    案可資佐證，被告雖矢口否認有竊取神像上金牌之行為，辯稱：當時伊是去聖文
    宮拜拜，曾以手摸神像看看是什麼神而已，並未拿金牌，而戊○○抓住伊時，拿
    棒球棍打伊，伊為防衛，故拿剪刀不小心刺到戊○○云云。
二、本院查：
  (一)被告於前揭時、地在聖文宮內，以左手拉扯神像上之金牌，被王榮正當場發現制
    止，而未拉斷，惟金牌因拉扯而變型，王榮正即以手拉住被告衣領，同時呼喊宮
    主丁○○，嗣因王榮正腳不方便，為被告所掙脫逃逸等情，業據證人王榮正於警
    訊及原審審理時證述明確，就手摸金牌部分，被告於八十九年一月三十日警訊時
    亦坦承：「只有因金牌漂亮，用手去摸而已」等語。參酌卷附金牌之相片所示，
    確有扭曲變型情事，足見證人所指被告行竊情節非虛。
  (二)證人即宮主丁○○於原審審理時證稱：聖文宮有十八個神像，有兩面金牌掛在不
    同的神像上，神像與拜拜的地方中間有壹張八仙桌，香爐是放在八仙桌上，伊聽
    到王榮正喊叫才出來，王榮正問伊認不認識他（指被告），伊說不認識，被告就
    跑掉了，他跑掉伊就去檢查，就少了金牌，抓到被告後送到警察局，伊與警察回
    來找金牌，才在他的機車下找到金牌紅線等語，另於警訊中亦陳稱：宮內之兩面
    金牌，伊當日才擦拭過，都還在，而被告逃逸時，伊發現一面被扯的扭曲變形，
    一面已被扯斷，僅剩鍊子還掛在神明上面，金牌不見了，而在宮前地上拾獲金牌
    上的紅線等語，益見被告確有行竊金牌情事。
  (三)證人即當時追捕被告之證人戊○○於原審審理時到庭證稱：「我聽到有人喊抓賊
    ，我就去追他 (指被告)，追很遠才抓到，我拉住他說你做賊要與我去向人道歉
    ，但他不去，我追他時是空手去抓到他，抓他的胸前，他要掙脫，要逃跑，他拿
    (剪)刀刺我的左手，我是用右手抓他，他要刺我，我用左手抵擋，所以左前臂被
    刺傷，有五、六個傷」「有 (被告有拿金牌)，我在追他時他就丟掉，我一直追
    他就沒有時間撿」等語。另證人於警訊時亦證稱：「我與乙○○是面對面扭打，
    我很清楚的見到乙○○從外套口袋裡拿出一面金牌丟棄到地上，但我無力分心拾
    起。我能確信那是一面金牌沒錯」等語，核與證人丁○○前述，失竊金牌一面相
    符，並有案發後拾得之掉落聖文宮前之紅線、鍊條各一條（原用以綁金牌者）之
    相片一幀可證，並經被害人丁○○領回出具之贓物認領保管單一紙在卷可稽，益
    證被告當時確已竊得一面金牌得手。
  (四)被告雖辯稱戊○○抓住伊時，拿棒球棍打伊，伊為防衛，故拿剪刀不小心刺到戊○○云云，然證人戊○○證稱當時伊係空手追被告，證人丁○○、王榮正亦證稱
    戊○○追被告時，並未持任何工具明確在卷，參以戊○○所受傷勢為左前臂多處
    刺傷，有中國醫藥學院附設醫院診斷證明書在卷可證，倘如被告所辯係不小心刺
    到，斷無多處刺傷之理，而依證人戊○○所證當時伊既已右手抓住被告，被告始
    拿出剪刀刺伊，伊方以左手抵擋等情，則被告當時係為脫免逮捕，而基於傷害之
    犯意刺傷戊○○之事實甚明，其所辯無非卸責之詞，均不足採信，復有剪刀一支
    扣案可稽，事證明確，被告之犯行堪以認定。
三、按扣案之剪刀一支雖不大，然十分鋒利，業經本院當庭勘驗屬實，且事實上已造
    成證人戊○○多處刺傷，是客觀上足以對人之生命、身體、安全構成威脅，其屬
    兇器甚明。又按刑法第三百二十一條第一項第三款之攜帶兇器竊盜罪，只須行竊
    時攜帶此種具有危險性之兇器為已足，並不以攜帶之初有行兇之意圖為必要，最
    高法院七十九年度台上字第五二五三號著有判例，被告攜帶兇器行竊得手後為脫
    免逮捕，而對戊○○施以強暴，是核被告所為，係犯刑法第三百二十九條、第三
    百三十條第一項之加重強盜罪，被告前於八十五年間，因違反麻醉藥品管理條例
    案件，經本院判處有期徒刑四月確定，於八十五年七月二十三日易科罰金執行完
    畢，有台灣高等法院被告全國前案紀錄表在卷可參，其於執行完畢後五年以內再
    犯本件有期徒刑以上之罪，為累犯，應依刑法第四十七條規定加重其刑。扣案之
    剪刀一支為被告所有且係供犯罪所用之物，業經被告陳明在卷，依刑法第三十八
    條第一項第二款規定，併予宣告沒收。
四、原審因而適用刑事訴訟法第二百九十九條第一項前段，刑法第三百三十條第一項
    、第三百二十九條、第四十七條、第三十八條第一項第二款之規定，並審酌被告
    之品行、犯罪之動機、目的、手段、所竊得僅約價值新台幣六百元之金牌，事後
    復因丟棄而不知去向，所生之危害尚微及犯罪後已與戊○○達成和解，願賠償新
    台幣一萬五千元等一切情狀，量處有期徒刑五年二月，其認事用法核無違誤，量
    刑亦屬允當，上訴意旨猶執陳詞否認犯罪，其上訴為無理由，應予駁回。
五、公訴意旨另以被告刺傷戊○○之行為，另犯刑法第二百七十七條第一項之傷害罪
    ，然因依刑法第二百八十七條規定，係屬告訴乃論之罪，茲因告訴人戊○○於原
    審法院言詞辯論終結前到庭表示撤回告訴，本應為此部分不受理之諭知，然因公
    訴人認此部分與前開論罪科刑部分有牽連犯之裁判上一罪關係，爰不另為不受理
    之諭知。
六、據上論斷，應依刑事訴訟法第三百七十三條、第三百六十八條，判決如主文。
本案經檢察官甲○○到庭執行職務。
中      華      民      國    八十九     年      五  月    三十    日
                                  臺灣高等法院臺中分院刑事第四庭
                                        審判長法  官  洪  耀  宗
                                              法  官  吳  重  政
                                              法  官  劉  登  俊
右正本證明與原本無異。
如不服本判決應於收受送達後十日內向本院提出上訴書狀，其未述上訴之理由者並
得於提起上訴後十日內向本院補提理由書（均須按他造當事人之人數附繕本）。
                                              書記官  朱  敏  諄
中      華      民      國    八十九     年      五       月   三十一   日
                                                                        Ｑ


司法院資訊處製作；財團法人民間司法改革基金會備份。
